臺灣高等法院臺中分院刑事判決　　　　96年度上訴字第2541號
上　訴　人
即　被　告　甲○○
上列上訴人因違反毒品危害防制條例案件，不服臺灣南投地方法
院96年度訴字第644號中華民國96年8月27日第一審判決（起訴案
號：臺灣南投地方法院檢察署96年度毒偵字第716號），提起上
訴，本院判決如下：
    主  文
原判決撤銷。
甲○○施用第一級毒品，累犯，處有期徒刑捌月；減為有期徒刑
肆月，如易科罰金，以新臺幣壹仟元折算壹日。
    事  實
一、甲○○前於民國91年間因施用毒品案件，經依臺灣南投地方
    法院裁定送臺灣臺中戒治所施以強制戒治1年，嗣經前開法
    院裁定停止戒治並付保護管束，而於92年10月28日保護管束
    期滿未經撤銷，以執行完畢論；另甲○○前因違反毒品危害
    防制條例案件，分別經原審法院以91年度訴字第423號判決
    判處有期徒刑10月確定、以93年度訴字第203號判決判處9月
    確定，接續執行後，於民國94年7 月11日縮刑期滿執行完畢
    。詎其仍不知悛悔，於上開強制戒治處分執行完畢後5年內
    ，復基於施用第一級毒品之犯意，於96年3月10日上午某時
    許，在其位於南投縣集集鎮玉映里玉映巷二十一號住處，以
    注射針筒注射之方式，施用第一級毒品海洛因1次，嗣經其
    主動前往南投縣警察局集集分局接受驗尿結果，呈嗎啡陽性
    反應而查悉上情。
二、案經南投縣政府警察局集集分局報請台灣南投地方法院檢察
    署檢察官偵查起訴。
      事  實
一、訊據被告甲○○對於前揭施用毒品海洛因之犯行坦承不諱，
    參酌被告於96年3月12日主動前往南投縣警察局集集分局，
    經警於同日下午3時5分許所採取之尿液經送檢驗，結果呈嗎
    啡陽性反應，此有詮昕科技股份有限公司報告編號第000000
    00號濫用藥物尿液檢驗報告乙紙附卷可稽。按人體吸食毒品
    ，經尿液排出之時間，依吸食量多寡、人體代謝功能、吸食
    者之年齡及性別不同而有所差異，一般而言吸食者在48小時
    內所排泄之尿液，均有可能被檢出，若經常或大量吸食，則
    經尿液排出時間約可延長至4天即96小時，故被告於96年3月
    12日15時5分許經警採尿送驗結果，既呈嗎啡陽性反應，足
    認被告上開自白與事實相符；又被告前於90年間因施用毒品
    案件，經送強制戒治後，再經前開法院裁定停止戒治並付保
    護管束，而於92年10月28日保護管束期滿未經撤銷，以執行
    完畢論乙節，亦有刑案資料查註紀錄表、全國施用毒品案件
    紀錄表、法務部全國檢察官線上查詢刑案人犯在監所最新資
    料報表各乙份在卷可參，被告犯行應堪認定。
二、核被告甲○○所為，係犯毒品危害防制條例第10條第1 項之
    施用第一級毒品罪。其非法施用毒品前非法持有毒品之低度
    行為，應為非法施用毒品之高度行為所吸收，不另論罪。而
    被曾因違反毒品危害防制條例案件，分別經原審法院以91年
    度訴字第423號判決判處有期徒刑10月確定、以93年度訴字
    第203號判決判處9月確定，接續執行後，於94年7月11日縮
    刑期滿執行完畢，此有刑案資料查註紀錄表及臺灣高等法院
    被告前案紀錄表等附卷可參，其受前揭有期徒刑之執行完畢
    後，5年內故意再犯本件有期徒刑以上之罪，為累犯，應依
    刑法第47條第1項之規定加重其刑。
三、按刑法第62條所謂自首，係以犯人在犯罪未發覺前，向該管
    公務員自承犯罪，而受法律之裁判為要件。本件依96年3月1
    2日警詢筆錄之記載，被告固於當日主動至集集分局「配合
    警方製作筆錄並採集尿液檢驗」，然警詢以：「你有無再吸
    食、施用安非他命、海洛因或其他毒品？」時，被告答稱：
    「沒有」等語；嗣於檢察官於96年5月22日偵訊時，仍供稱
    ：「（問：為警採尿前有無施用海洛因？）答：沒有」等語
    ，是被告既否認有施用毒品犯行，其並未自承犯罪而受裁判
    甚明，顯與自首之要件不合。被告據此提起上訴，指摘原判
    決不當固無理由，惟被告為戒除毒品，自95年6月15日起至
    96年2月12日止，至行政院衛生署草屯療養院接受鴉片類成
    癮門診治療，並自96年3月12日起接受該院美沙冬治療，有
    該院診斷証明書二紙附卷可查，參酌其於96年3月12日主動
    至警察局接受採尿之行為，被告有戒毒之心，應可認定，原
    審就此有利被告之重要事實未為審酌，尚有未洽，應撤銷改
    判，爰審酌上情、被告前有數度違反毒品危害防制條例等前
    科等一切情狀，量處如主文所示之刑。又，被告為上開犯行
    之時間係在96年4月24日以前，核與九十六年罪犯減刑條例
    第2條第1項第3款之規定相符，且非同條例第3條不予減刑之
    範圍，合於減刑條件，自應依該規定減輕其宣告刑2分之1
    ，並諭知易科罰金之折算標準。
四、據上論結，應依刑事訴訟法第369條第1項前段、第364條、
    第299條第1項前段，毒品危害防制條例第10條第1項，刑法
    第11條前段、第47條第1項、第41條第1項前段，九十六年罪
    犯減刑條例第2條第1項第3款、第7條、第9條，判決如主文
    。
本案經檢察官乙○○到庭執行職務。
中　　華　　民　　國　　96　　年　　10　　月　　31　　日
            刑事第四庭    審判長法　官  洪  耀  宗
                                法　官  江  德  千
                                法　官  劉  登  俊
上列正本證明與原本無異。
如不服本判決應於收受送達後十日內向本院提出上訴書狀，其未
敘述上訴之理由者並得於提起上訴後十日內向本院補提理由書（
均須按他造當事人之人數附繕本）。
                                書記官  粘  銘  環
中　　華　　民　　國　　96　　年　　11　　月　　1 　　日
